臺灣臺中地方法院刑事判決　　　　　　　　　　　　　九十二年度金訴字第四九號
　　公　訴　人　臺灣臺中地方法院檢察署檢察官
　　被　　　告　甲○○
右列被告因詐欺案件，經檢察官聲請簡易判決處刑（九十二年度偵緝字第五三六號）
，本院臺中簡易庭認為不得以簡易判決處刑，移
決如左：
    主  文
甲○○幫助意圖為自己不法之所有，以詐術使人將本人之物交付，處有期徒刑肆月，
如易科罰金，以佰元折算壹日。
    事  實
一、甲○○於民國九十一年四月間，在臺中市第一廣場附近的其亞夜總會工作，因而
    結識綽號「阿毅」之不詳姓名成年男子，並與其在臺中市○○路四五五之二號三
    樓租屋同住。同年六月間某日，「阿毅」自不詳管道得知某不詳姓名成年男子欲
    購買郵局存摺、提款卡、印章、密碼，因其與甲○○均缺錢繳納房租，遂向甲○
    ○提議販賣郵局存摺、提款卡、印章、密碼圖利。甲○○在可預見該名不詳姓名
    成年男子刻意蒐集他人郵局存摺、提款卡、印章、密碼使用，將可能藉由蒐集之
    郵局存摺、提款卡、印章、密碼，遂行其詐欺取財犯罪之目的，而其發生並不違
    背甲○○本意之情況下，基於幫助該名不詳姓名成年男子，犯詐欺取財罪之不確
    定故意，由甲○○於同年六月二十五日，在臺中市○○路四五五之二號三樓租處
    ，將其向臺中市○○路郵局申請之帳號000000－0號郵政存簿儲金帳戶存
    摺、提款卡、印章、密碼交給「阿毅」，再由「阿毅」於同年七月間某日，在臺
    中市區某不詳地點，以新臺幣（下同）五千元之代價，轉賣給該名不詳姓名成年
    男子。該名不詳姓名成年男子遂意圖為自己不法之所有，於九十一年九月八日發
    送「松柏娛樂資訊科技有限公司」廣告（內夾刮刮卡）至乙○○位於臺北市大安
    區○○○路○段四二號二樓之五住處，佯稱乙○○刮中獎金港幣二十五萬元，並
    留下電話號碼（０７）0000000號電話供乙○○查詢。乙○○遂於同日下
    午三時許，撥打前開電話與該名不詳姓名成年男子取得連繫。該名不詳姓名成年
    男子自稱為「林哲文」，並向乙○○佯稱需匯款八萬零五百元至甲○○前開郵政
    存簿儲金帳戶作為保證金及所得稅，始得領取獎金，致乙○○陷於錯誤，誤認先
    行匯入前開款項，即可順利領取獎金，而於同年月九日上午九時許，至臺中市○
    ○○路與武昌街口之郵局，如數匯款至甲○○前開郵政存簿儲金帳戶。嗣因乙○
    ○始終未能順利領取獎金，驚覺受騙後報警處理，因而循線查悉上情。
二、案經臺中市警察局第一分局報告臺灣臺中地方法院檢察署檢察官聲請簡易判決處
    刑，本院臺中簡易庭認為不得以簡易判決處刑，移送本院刑事庭適用通常程序審
    判。
    理  由
一、訊據被告甲○○固坦承與「阿毅」將其向臺中市○○路郵局申請之帳號0000
    00－0號郵政存簿儲金帳戶存摺、提款卡、印章、密碼，以五千元之代價，出
    售給某位不詳姓名成年男子等情。惟矢口否認有幫助詐欺取財之犯行，辯稱：伊
    並不知道該名購買郵政存簿儲金帳戶存摺的不詳姓名成年男子，會用其郵政存簿
    儲金帳戶作為詐欺取財犯罪使用等語。惟查：
（一）乙○○係於九十一年九月八日，見住處信箱內有「松柏娛樂資訊科技有限公司
      」廣告（內夾刮刮卡），誤認自己刮中獎金港幣二十五萬元，遂於同日下午三
      時許，依其上所留之電話號碼（０７）0000000號電話與對方取得連繫
      。該名自稱「林哲文」之不詳姓名成年男子向乙○○佯稱需匯款八萬零五百元
      至甲○○前開郵政存簿儲金帳戶作為保證金及所得稅，始得領取獎金，致乙○
      ○陷於錯誤，誤認先行匯入前開款項，即可順利領取獎金，而於同年月九日上
      午九時許，至臺中市○○○路與武昌街口之郵局，如數匯款至甲○○前開郵政
      存簿儲金帳戶。嗣因乙○○始終未能順利領取款項而驚覺受騙等情，業據證人
      乙○○於警詢時陳述明確。此外，並有「松柏娛樂資訊科技有限公司」廣告、
      刮刮卡、郵政國內匯款執據、中華郵政股份有限公司臺中郵局九十二年一月二
      十一日中管字第０９２２１００２０６號函附之郵政存簿儲金立帳申請書、中
      華郵政股份有限公司儲匯處九十二年六月六日儲字第０６７２號函附之客戶歷
      史交易清單在卷足憑，堪認乙○○確係遭自稱「林哲文」之不詳姓名成年男子
      詐欺取財無訛。
（二）按刑法關於犯罪之故意，係採希望主義，於直接故意，須行為人對於構成犯罪
      之事實，具備明知及有意使其發生之兩個要件；於間接故意，須行為人對於構
      成犯罪之事實，具備預見其發生及其發生不違背行為人本意之兩個要件（最高
      法院二十二年上字第四二二九號判例參照）。被告甲○○雖辯稱其不知購買郵
      政存簿儲金帳戶存摺的人，會用該郵政存簿儲金帳戶作為詐欺取財犯罪使用等
      語。然郵政存簿儲金帳戶存摺、提款卡僅係供使用人作為存款、提款、匯款或
      轉帳之工具，且一般人在正常情況下，均得自行向郵局申請開立郵政存簿儲金
      帳戶而領取存摺、提款卡使用，並無特定身分之限制，該存摺、提款卡亦無客
      觀之經濟價值或交換價值。苟非意在將該郵政存簿儲金帳戶作為犯罪之不法目
      的或掩飾犯罪者真實身分，實無蒐集他人郵政存簿儲金帳戶存摺、提款卡之必
      要。顯見被告對於該名不詳姓名成年男子將前開郵政存簿儲金帳戶作為詐欺取
      財使用，已有所預見，且其發生亦不違背被告本意，被告前開辯詞顯與事理有
      違，應係臨訟飾卸之詞，不足採信。
（三）乙○○僅係透過電話與自稱「林哲文」之不詳姓名成年男子洽詢領取獎金事宜
      ，並未直接與「林哲文」見面，亦未曾見過被告甲○○本人。故本案並無積極
      證據證明被告係與該名不詳姓名成年男子共同基於意圖為自己不法所有之犯意
      聯絡，亦無積極證據證明被告有參與前開詐欺取財罪構成要件之行為。被告既
      僅係以幫助之意思，參與詐欺取財罪構成要件以外之行為，自僅成立詐欺取財
      罪之幫助犯，並非共同正犯。
（四）綜上所述，本案事證明確，被告甲○○犯行洵堪認定。
二、按刑法上之幫助犯，係指以幫助之意思，對於正犯資以助力，而未參與實施犯罪
    之行為者而言（最高法院四十九年臺上字第七七號判例參照）。經查，前開不詳
    姓名成年男子，意圖為自己不法之所有，於九十一年九月八日發送「松柏娛樂資
    訊科技有限公司」廣告（內夾刮刮卡）與乙○○，佯稱乙○○刮中獎金港幣二十
    五萬元，並留下電話號碼（０７）0000000號電話。乙○○遂於同日下午
    三時許，撥打前開電話號碼與該名不詳姓名成年男子取得連繫。該名不詳姓名成
    年男子即自稱為「林哲文」，並向乙○○佯稱需匯款八萬零五百元至甲○○前開
    郵政存簿儲金帳戶作為保證金及所得稅，始得領取獎金，致乙○○陷於錯誤，誤
    認先行匯入前開款項，即可順利領取獎金，而如數匯款至甲○○前開郵政存簿儲
    金帳戶，核該名不詳姓名成年男子所為，係犯刑法第三百三十九條第一項之詐欺
    取財罪。而被告雖提供其申請之郵政存簿儲金帳戶之存摺、提款卡、印章、密碼
    ，供該名不詳姓名成年男子作為詐欺取財犯罪之匯款工具，然僅係以幫助之意思
    ，參與刑法第三百三十九條第一項詐欺取財罪構成要件以外之行為，依刑法第三
    十條第一項規定，核其所為，係犯同法第三百三十九條第一項詐欺取財罪之幫助
    犯，爰依刑法第三十條第二項規定，按正犯之刑減輕之。爰審酌被告並無刑事前
    案紀錄，有臺灣高等法院被告全國前案紀錄表及臺灣臺中地方法院檢察署刑案資
    料查註紀錄表附卷可稽，堪認其犯案前品行尚佳，並斟酌被告為圖不法利益，將
    申請之郵政存簿儲金帳戶之存摺、提款卡、印章、密碼提供他人作為犯詐欺取財
    罪之匯款帳戶，助長犯罪之不良風氣，導致犯罪偵查之困難，犯罪動機可議，犯
    罪行為殊屬不當，被告本身並未實際參與詐欺取財之犯行，責難性較輕及被告犯
    後猶飾詞否認，難認已有悔意等一切情狀，量處如主文所示之刑，並諭知易科罰
    金之折算標準。
三、公訴意旨另以：被告甲○○與綽號「阿毅」之不詳姓名成年男子共同基於洗錢之
    犯意聯絡，由被告將其向臺中市○○路郵局申請之帳號000000－0號郵政
    存簿儲金帳戶存摺、提款卡、印章交給「阿毅」，由「阿毅」轉售給某位不詳姓
    名成年男子，該名不詳姓名成年男子寄發「松柏創造資料科刮刮樂抽中二十五萬
    元獎金，領取獎金前須先繳保證金及所得稅之廣告」與乙○○，致乙○○不疑有
    詐，而依指示匯款八萬零五百元至前開郵政存簿儲金帳戶，因認被告涉犯洗錢防
    制法第九條第一項之洗錢罪嫌。惟按洗錢防制法所稱之「洗錢」，係指掩飾或隱
    匿因自己重大犯罪所得財物或財產上利益，或掩飾、收受、搬運、寄藏、故買或
    牙保他人因重大犯罪所得財物或財產上利益，洗錢防制法第二條定有明文。而所
    謂「重大犯罪」，則係指同法第三條第一項各款、第二項各款所臚列之各罪，刑
    法第三百三十九條第一項之詐欺取財罪不與焉。本案有關該名不詳姓名成年男子
    詐欺取財部分，既僅查有乙○○一名被害人，並無其他積極證據證明尚有其他被
    害人存在，客觀上難認係反覆以同種類詐欺取財行為為目的之社會活動之職業性
    犯罪，而認定該名不詳姓名成年男子係犯刑法第三百四十條之常業詐欺罪，自非
    屬洗錢防制法第三條所規定之重大犯罪，當無從以洗錢防制法第九條第一項之洗
    錢罪相繩。此外，本院復查無其他積極證據足資證明被告有何公訴人所指之洗錢
    行為，此部分核屬不能證明被告犯罪，本應諭知無罪之判決，然公訴意旨認此部
    分與前開有罪部分有牽連犯裁判上一罪關係，本院爰不另為無罪之諭知，附此說
    明。
據上論斷，應依刑事訴訟法第四百五十二條、第二百九十九條第一項前段，刑法第三
十條、第三百三十九條第一項、第四十一條第一項前段，罰金罰鍰提高標準條例第一
條前段、第二條，判決如主文。
中      華      民      國    九十三    年      一      月     十四     日
                                臺灣臺中地方法院刑事第三庭
                                    審判長法  官  劉 錫 賢
                                          法  官  黃 裕 仁
                                          法  官  陳 得 利
右正本證明與原本無異。
如不服本判決，應於判決送達後十日內向本院提出上訴狀，上訴於臺灣高等法院臺中
分院（須附繕本）。
                                          書記官
中      華      民      國    九十三    年      一月     十四     日
附錄本案論罪科刑法條全文：
刑法第三百三十九條
意圖為自己或第三人不法之所有，以詐術使人將本人或第三人之物交付者，處五年以
下有期徒刑、拘役或科或併科一千元以下罰金。
以前項方法得財產上不法之利益或使第三人得之者，亦同。
前二項之未遂犯罰之。
